【裁判字號】    99,訴,951
【裁判日期】    990902
【裁判案由】    違反毒品危害防制條例
【裁判全文】
臺灣彰化地方法院刑事判決              99年度訴字第951號
被      告  甲○○
上列被告因違反毒品危害防制條例案件，經檢察官提起公訴（99
年度毒偵字第934 號），本院依簡式審判程序判決如下：
    主  文
甲○○施用第一級毒品，累犯，處有期徒刑壹年。扣案之海洛因
壹包（驗餘淨重零點壹貳貳玖公克）及其包裝袋均沒收銷燬之；
扣案之吸食器壹支沒收。
    犯罪事實
一、甲○○前於民國88年間，因施用毒品案件，經裁定移送觀察
    、勒戒後，認無繼續施用毒品之傾向，於88年6 月16日執行
    完畢釋放，並由臺灣彰化地方法院檢察署檢察官以88年度毒
    偵字第5799號為不起訴處分確定；嗣於90年間，復因施用毒
    品案件，經本院以90年度毒聲字第204 號裁定送觀察、勒戒
    後，認無繼續施用毒品之傾向，於90年2 月9 日執行完畢釋
    放，並由臺灣臺北地方法院檢察署檢察官以90年度毒偵字第
    312 號為不起訴處分確定；同年間因竊盜案件，經本院以90
    年度易字第719 號判處有期7 月，緩刑3 年確定。惟其於緩
    刑期內之91年間，因施用第一、二級毒品案件，經本院以91
    年度毒聲字第862 號裁定令入戒治處所施以強制戒治，至92
    年3 月30日執行完畢釋放出所，同次犯行並經檢察官起訴，
    繼由本院以91年度訴字第649 號分別判處有期徒刑8 月、3
    月，定應執行有期徒刑10月確定，上開竊盜案之緩刑宣告因
    此遭裁定撤銷，該竊盜案之有期徒刑7 月與前揭毒品案件之
    有期徒刑10月接續執行，於93年3 月8 日假釋出監並付保護
    管束，至93年7 月30日假釋期滿未經撤銷視為執行完畢。其
    後又於95年間，因施用第二級毒品案件，經本院以95年度斗
    簡字第664 號判處有期徒刑5 月確定，於96年5 月31日易科
    罰金執行完畢（於本案構成累犯）。近又因施用第一、二級
    毒品案件，經本院以98年度訴字第1481號判處有期徒刑9 月
    、5 月，應執行有期徒刑1 年確定（現執行中）。
二、惟甲○○仍未思悔改，基於施用第一、二級毒品之犯意，於
    99年5 月10日中午12時許，在其位於彰化縣員林鎮○○里○
    ○街8 號10樓之租屋處所，以將微量海洛因摻入甲基安非他
    命再放置於吸食器內點火燒烤成煙霧狀後吸入體內之方式，
    同時施用第一、二級毒品1 次。嗣因涉違反毒品危害防制條
    例之另案遭通緝，於99年5 月12日下午7 時55分許，經警前
    往其上開租屋處緝捕到案，並徵得其同意後進入屋內搜索，
    當場扣得其所有之第一級毒品海洛因1 包（驗餘淨重0.1229
    公克），及其所有供施用海洛因、甲基安非他命使用之吸食
    器1 支，經警徵得其同意後採取尿液檢體送驗，結果呈現嗎
    啡及甲基安非他命陽性反應，而查悉上情。
三、案經彰化縣警察局員林分局報請臺灣彰化地方法院檢察署檢
    察官偵查起訴。
    理  由
一、本件被告甲○○所犯係死刑、無期徒刑、最輕本刑為3年以
    上有期徒刑以外之罪，其於準備程序就前揭被訴事實為有罪
    之陳述，經受命法官告知簡式審判程序之旨，並聽取其與公
    訴人之意見後，本院認無不得或不宜改依簡式審判程序進行
    之處，爰依刑事訴訟法第273條之1第1項、第284條之1，裁
    定本案由受命法官獨任進行簡式審判程序，合先敘明。
二、上開犯罪事實，有下列證據可資證明：
    (一)彰化縣警察局員林分局委託檢驗尿液代號與真實姓名對
        照認證單。
    (二)詮昕科技股份有限公司濫用藥物尿液檢驗報告兩份。
    (三)自願受搜索同意書。
    (四)扣案之白色粉末1包（驗餘淨重0.1229公克），及行政
        院衛生署草屯療養院鑑定書。
    (五)臺灣高等法院被告前案紀錄表，及偵卷所附刑案資料查
        註紀錄表。
    (六)被告於本院審理時之自白。
三、論罪科刑：
    (一）按毒品危害防制條例於92年7 月9 日修正公布，自93
        年1 月9 日施行，其中第20條、第23條將施用毒品之刑
        事處遇程序，區分為「初犯」及「5 年內再犯」、「5
        年後再犯」。依其立法理由之說明：「初犯」，經觀察
        、勒戒或強制戒治後，應為不起訴處分或不付審理之裁
        定；經觀察、勒戒或強制戒治執行完畢釋放後，「5 年
        內再犯」者，因其再犯率甚高，原實施之觀察、勒戒及
        強制戒治既已無法收其實效，爰依法追訴或裁定交付審
        理。至於經觀察、勒戒或強制戒治執行完畢釋放後，「
        5 年後再犯」者，前所實施之觀察、勒戒或強制戒治已
        足以遮斷其施用毒品之毒癮，為期自新及協助其斷除毒
        癮，仍適用「初犯」規定，先經觀察、勒戒或強制戒治
        之程序。從而依修正後之規定，僅限於「初犯」及「5
        年後再犯」二種情形，始應先經觀察、勒戒或強制戒治
        程序。倘被告於5 年內已再犯，經依法追訴處罰，縱其
        第3 次（或第3 次以上）再度施用毒品之時間，在初犯
        經觀察、勒戒或強制戒治執行完畢釋放5 年以後，已不
        合於「5 年後再犯」之規定，且因已於「5 年內再犯」
        ，顯見其再犯率甚高，原實施觀察、勒戒或強制戒治，
        已無法收其實效，即應依該條例第10條處罰（最高法院
        95年第7 次刑事庭會議決議參照）。查本件被告前因施
        用毒品案件，經送觀察勒戒、強制戒治執行完畢釋放後
        5 年內，仍因施用毒品犯行而遭訴追、判刑，是本件被
        告並不合於「5 年後再犯」之規定，揆諸上開說明，被
        告所為已符合毒品危害防制條第23條第2 項之所定之追
        訴要件，並無「初犯」規定之適用，自毋須再重新施予
        觀察、勒戒之處遇程序，而應直接訴追處罰。
    (二）核被告於99年5 月10日中午12時許，同時施用海洛因
        、甲基安非他命之所為，係犯毒品危害防制條例第10條
        第1 項及第2 項之施用第一級毒品及施用第二級毒品罪
        。被告於施用前持有第一、二級毒品之低度行為，應為
        施用之高度行為所吸收，不另論罪。其於前揭時、地將
        微量海洛因摻入甲基安非他命置於吸食器內點火燒烤成
        煙霧狀後再吸入體內，而同時施用兩種毒品，係一行為
        觸犯兩罪名，為想像競合犯，應從一重罪即施用第一級
        毒品罪處斷。
    (三)被告之前案紀錄，有臺灣高等法院被告前案紀錄表，及
        偵卷所附刑案資料查註紀錄表在卷可參。其於上開受有
        期徒刑宣告之案件執行完畢後5年內故意再犯本件有期
        徒刑以上之罪，為累犯，應依刑法第47條第1項之規定
        ，加重其刑。
    (四)爰審酌被告前有多次施用毒品之前科，復曾執行觀察勒
        戒、強制戒治之處分，猶未能戒除毒癮，而再為本件施
        用毒品之犯行，尚乏禁絕毒害之決心，惟其於本院審理
        時尚能坦認犯行，頗有悔悟之心，而其尿液檢驗結果所
        測得之嗎啡濃度僅為85ng\ml （閾值為75ng\ml ），濃
        度偏低，足認施用海洛因之情節尚非嚴重，然由前科紀
        錄顯示被告近年除毒品案件外，另涉犯竊盜案件，顯見
        其施用毒品之行為已衍生出侵害他人法益之其他犯罪，
        暨審酌被告之智識程度、素行紀錄等一切情狀，量處如
        主文所示之刑，以資儆懲。
四、扣案之海洛因1 包（驗餘淨重0.1229公克），為第一級毒品
    ，該毒品與其無法析離之包裝袋均應依毒品危害防制條例第
    18條第1 項前段宣告沒收銷燬之。又扣案之吸食器1 支，係
    被告所有供同時施用第一、二級毒品所用之物，業據被告陳
    明在卷，爰依刑法第38條第1 項第2 款之規定宣告沒收。
五、如不服本判決應於收受判決後10日內向本院提出上訴書狀，
    並應敘述具體理由。其未敘述上訴理由者，應於上訴期間屆
    滿後20日內向本院補提理由書（須附繕本），切勿逕送上級
    法院。
據上論斷，應依刑事訴訟法第273條之1第1項、第299條第1項前
段、第310條之2、第454條第1項，毒品危害防制條例第10條第1
項、第2項、第18條第1項前段，刑法第11條、第55條、第47條第
1項、第38條第1項第2款，判決如主文。
本案經檢察官賴志盛到庭執行職務。
中    華    民    國    99    年    9     月    2     日
                  刑事第七庭      法  官  黃玉齡
以上正本證明與原本無異。
如不服本判決，應於收受判決後10日內向本院提出上訴書狀，並
應敘述具體理由；其未敘述上訴理由者，應於上訴期間屆滿後20
日內向本院補提理由書（均須按他造當事人之人數附繕本「切勿
逕送上級法院」）。
中    華    民    國    99    年    9     月     2    日
                                  書記官  黃鏽金
附錄論罪科刑法條全文：
毒品危害防制條例第10條
施用第一級毒品者，處 6 月以上 5 年以下有期徒刑。
施用第二級毒品者，處 3 年以下有期徒刑。

司法院資訊處製作；財團法人民間司法改革基金會備份。
